【裁判字號】    98,竹建簡,2
【裁判日期】    980909
【裁判案由】    給付工程款
【裁判全文】
臺灣新竹地方法院民事簡易判決         98年度竹建簡字第2號
    原      告  凱莊工程有限公司
    法定代理人  甲○○
    訴訟代理人  李文傑律師
    複代理人    丙○○
    被      告  乙○○
                          10.
    訴訟代理人  吳聖欽律師
上列當事人間給付工程款事件，本院於民國98年8 月19日辯論終
結，判決如下﹕
    主    文
被告應給付原告新臺幣壹拾伍萬捌仟柒佰壹拾壹元，及自民國九
十八年二月十二日起至清償日止，按年息百分之五計算之利息。
原告其餘之訴駁回。
訟費用由被告負擔五分之三，餘由原告負擔。
本判決第一項得假執行；被告若以新臺幣壹拾伍萬捌仟零玖拾肆
元為原告預供擔保後，得免為假執行。
原告其餘假執行之聲請駁回。
    事實及理由
壹、原告主張﹕
一、緣被告將門牌號碼新竹縣竹北市○○○路11巷16號房屋（即
    新竹縣竹北市○○道P 戶，下稱系爭房屋）之裝修工程（下
    系爭工程）委由原告承包施作，並於民國（下同）97年9 月
    23日簽立室內設計監工合約（下稱系爭合約），工程總價為
    新臺幣（下同）129 萬元，依系爭合約所定之工程進度付款
    ，嗣後因部分工程變更，復另行簽立合約協議書（下稱系爭
    協議書）。原告自97年9 月22日進場施作迄今，已陸續依約
    完成多項工程，工程進度已進入尾聲，僅餘部分工程尚未施
    作，依系爭合約，水電進場裝設燈具時，被告應給付第五期
    款項118,000 元，惟水電工程業已施作完畢，被告仍未依約
    支付上開款項，經原告催促付款，詎被告於97年12月18日發
    函予原告，以系爭工程存有多項嚴重瑕疵為由，主張終止合
    約，並表明經其計算已無需再支付任何款項。惟其中一樓客
    廳之拋光石英磚地板並非原告承攬之工程範圍，被告將其指
    為系爭工程瑕疵，顯屬無稽，其餘所指之瑕疵亦與事實不符
    。按原告施作系爭工程以來，除依約施工外，對於被告之要
    求亦盡全力予以配合、改善，是被告以系爭工程有嚴重瑕疵
    為由主張解除契約，不僅於法無據，亦有藉詞拒絕付款之嫌
    ，實有違誠信。
三、被告未依約支付第五期款項，已違約在先，而系爭工程已施
    作完成之項目如下：
    （一）前置工程全部施作，價款4,000元。
    （二）拆除工程全部施作，價款47,400元
    （三）泥做工程全部施，價款47,000元。
    （四）水電工程全部施作，價款132,000 元。
    （五）木作工程全部施作，價款502,110 元。
    （六）木地板工程，施作底板，價款32,000元、4F戶外南方
          松地板40,000元、3F戶外後陽台南方松地板10,000元
          。
    （七）鋁門窗工程，施作2F女兒房後固定窗9,500 元、3F後
          陽台推窗＋固定窗＋紗窗17,500元、3F隱藏摺紗門3,
          500 元、4F後推門33,500元、4F採光罩玻璃部分23,0
          00元。
    （八）放大輸出工程，施作1F放大輸出圖9,600元。
    （九）追加工程─4F南方松格柵材料費9,000 元
    合計：920,110 元。另被告依約須按工程款項之百分三給付
    工程監工風險管理費，經計算為27,603元（920,110 ×3/10
    0 ＝27,603元），故本工程經結算，被告共應支付947,713
    元。扣除其已支付之款項668,870 元，被告尚應支付278,84
    3 元，惟迄今被告仍未給付。
四、系爭工程估算之工程款為1,292,135 元，一般工程慣例上，
    為給予業主折扣及計算方便，包商均會將估算工程款以整數
    計之，故系爭工程款乃於合約載以129 萬元計算，若有工程
    追加情事，該工程追加款則另計。然此係於雙方一切依約進
    行至竣工，總價款始有減免尾數折扣之適用，並非約定所有
    施作項目均按該折扣比例計算之。因被告未依約付款已屬違
    約在先，於系爭工程進行中竟藉詞終止合約，致原告被迫中
    止工程，就原告已施作完成之工程，即應照價給付工程款，
    是被告主張工程預算書各項單價應乘以係數0.9889，顯屬無
    稽。
五、被告指稱原告施作項目內容不實部分，說明如下：
    （一）水電工程：此工程項目中4.02、4.04、4.12、4.17及
          4.30等五項，原告均有施作。
    （二）木作工程：
          1.工程項目中6.03項一樓客廳窗邊矮櫃部分，當初原
            告已依約將該項目施作完成，自應予以計價，其後
            因被告個人因素，要求原告拆除。至電子郵件所述
            不另計價，係指不另收拆除費用，因原告結算工程
            時會先將全數施作明細之加減帳列出，為免日後疏
            漏而列此項拆除費，乃約定若有計費，此拆除費用
            會再為扣除，並非指1樓客廳窗邊矮櫃不收費，被
            告主張扣除一樓客廳窗邊矮櫃費用37,800元，洵屬
            無理。
          2.木作天花板封平工程部分，因封平工程遇牆轉角轉
            折處亦會予以施作並折入，其實際施作尺寸會較地
            面尺寸多，故其實際計價尺寸不得以地面坪數予以
            計算。另三樓及四樓戶外南方松地板，因該坪數不
            足一坪，為施工之便，當初原告已先行告知被告其
            計價方式仍以一坪為計算，且木作工程之加減帳係
            於木作工程全部施作完畢後，列出予被告確認，經
            被告確認無誤後，雙方就此木作工程款（包含追加
            變更部分）於97年11月18日簽立系爭協議書，是被
            告主張應扣款81,202元，顯屬無據。
          3.系爭合約中未有頂樓女兒牆用松木壁版包覆之工程
            ，於系爭工程進行中，被告亦無追加此項工程，是
            系爭工程自始均未包含此工程項目，被告指稱原告
            未施作一事，顯屬無稽。
          4.另工程項目6.30項4 樓戶外南方松包覆天花、二側
            牆面部分，原告均已依約施作完成，是被告主張此
            項工程未施作，應予扣款15,000元，與事實不符，
            不足採信。
    （三）木地板工程：
          1.木地板施工方式，有直鋪法及平鋪法二種，「直鋪
            施工法」適用於平整地面（如已鋪設磁磚之地板）
            ，直接將選用之木地板鋪於地板上，「平鋪施工法
            」適用於不平整地面（如水泥粗胚地板），須先行
            於地板鋪設夾板（即底板）後，再鋪上所選用之木
            地板，是因平鋪施工法需先施作底板，故其每坪單
            價較直鋪施工法高，此觀工程預算書7.00木地板工
            程直鋪與平鋪施工法之單價差異即明。另7.05項「
            4樓休憩區超耐磨富美家地板」應係直鋪施工法，
            誤載為平鋪。而7.02-7.04 項木地板工程係以平鋪
            法施作，原告已將此部分底板施作完成，故被告主
            張應扣除底板款項32,000元，亦屬無理，不足一採
            。
          2.「4F戶外南方松木板」及「3F戶外後陽台南方松木
            板」工程，此二項工程之施作坪數，應以現場實際
            施作之面積為計算，不應以建物平面圖為計算，是
            ，應以該實測面積計算價額。
    （四）鋁門窗工程：工程預算書第10.07項「4F採光罩」即
          原證3 編號3 照片所拍攝之天花板採光罩。原設計天
          花板及兩側部分除用鋁材質予以施作外，再以木料南
          方松予以包覆（即6.30工程項目），天花板部分採用
          鑲嵌玻璃方式以利採光。嗣因被告將此採光罩鋁材質
          施作部分刪除，改以施作木料南方松包覆即可，故此
          4F採光罩23,000元之款項，係鋁門窗工程第10.07項
          「4F採光罩」鑲嵌玻璃部分，與9.01項全區預估玻璃
          工程無涉，被告主張應扣此23,000元，顯無理由。
    （五）放大輸出工程：放大輸出圖為特殊訂製，於兩造合約
          簽妥，被告挑選好圖樣後，原告即通知廠商施作。被
          告所挑選之圖樣為古代航海圖整張尺寸為158 公分×
          153 公分，圖樣部分尺寸則為150 公分×140 公分，
          於工程進行中即已完成，原定本工程完工時一併交付
          予被告，因被告未依約給付工程款項，甚至藉詞解除
          契約，致使原告無法續行施作本工程，故尚未交付該
          放大圖予被告，因該放大圖係量身定製品，無法予他
          人使用，於被告給付負欠之工程款項後，即交付放大
          圖予被告，是被告主張原告未製作放大輸出圖亦未交
          付，應扣9,600 元，洵屬無據。
    （六）追加工程：4F南方松格柵係被告直接向廠商要求追加
          ，被告所述與事實不符，不足採信。
    （七）系爭工程施作過程中，因承辦系爭工程之籃諭瑋先生
          （即原告法定代理人甲○○之夫）去日本考試，約7
          天不在國內，而籃君於出國前均已將一切工程之進行
          安排妥當，並無怠於監工之處，惟被告對此無法諒解
          ，原告迫於無奈乃同意扣除施工期間籃君未在國內期
          間之監工費用（籃君至日本一星期，因被告施工處所
          六、日不得施工，故扣除周末二日，同意扣除5 日之
          監工費用），並非整件工程之監工費用均予以扣除，
          況負責系爭工程之籃諭瑋及繪設計圖之設計師湯友正
          ，均會輪流至工程現場監工，依被告所提出證物14之
          施工登記簿所示，此期間原告派員至現場監工次數共
          達20次（即籃諭瑋加上湯友正二人之次數），而97年
          11月3日至同年月28日係被告自行僱工施作油漆工程
          期間，扣除此20個工作天，原告於2 個多月之工期內
          即派員監工20次，並未怠於監工之職責甚明，因被告
          告無法諒解籃諭瑋於此期間至日本考試，原告迫於無
          奈乃同意扣除施工期間籃未在國內5 日之監工費用，
          惟被告竟以此不斷擴張解釋，認應扣除全部監工費用
          ，顯屬無理。又監工管理費用（即工程款之百分之三
          ），係原告承攬系爭工程之監工責任成本，所負監工
          責任係監督各廠商（水電、木工等）依設計圖面施作
          完成兩造約定之工程即可，至於應派何人至工程現場
          ，或至工程現場之日數，概由原告視現場所需而排定
          ，並非天天派員至施工現場始謂盡監工之責，而系爭
          工程與被告接洽者為籃諭瑋，繪圖設計師為湯友正，
          其二人均得以至現場監工，故原告於施工期間，視人
          力分配，指派其二人之一，於必要時至現場監工即可
          ，是原告已盡監工之責。被告主張證人湯友正（即系
          爭工程設計師）無至工程現場監工之權責，甚而主張
          原告得以請求之監工費用，應依施工登記簿籃諭瑋所
          簽名之8 天按比例計算云云，於約無據，分明係藉詞
          卸免給付之責。
六、另被告主張系爭工程有瑕疵致其受有損害，洵與事實相違，
    茲論述如下：
    （一）系爭房屋，建商雖有提供壁藏式網路線，因該網路線
          位置並非被告想安裝之位置，乃要求原告將原網路線
          移至被告指定之位置，惟常態施工下無法將網路線拉
          至被告指定位置，原告乃向被告提議，因一樓地板係
          設計規畫鋪設木地板，若將原地面拋光石英磚地板切
          割一溝槽至被告指定位置，將網路線經由此溝槽由原
          處牽至被告指定位置，如此一來可解決網路線移置問
          題，日後鋪設木地板後亦不會有任何痕跡，於被告同
          意後（被告丈夫也在場），原告始為此舉。是原告切
          割客廳石英磚地板係經被告同意後始為之，否則若未
          經其同意之下，其查看當時勢必會提出疑義，而非默
          默無語，而被告所提出建物平面圖所示，建商在大門
          開口處牆壁所附係PC管路，該管路中並無網路線，網
          路線係原告委託水電師傅佈線完成，並依被告要求拉
          線至對面牆壁。況除非係牆面整片鋪設壁板，可沿牆
          面壁板直接將網路線鋪設其內，惟依本件現場情況來
          看，牆面僅設計下方鋪設壁板，上部則維持原牆面，
          故拉設網路線不論是走地板或是牆面均需進行切割，
          惟本件若以沿天花板方式牽設網路線，雖不需切割鋪
          設之壁板，但需切割壁板上方之牆面，實礙美觀，而
          被告本就計畫於一樓石英地板上鋪設木地板，是於原
          石英地板上切割拉設網路線，不僅有助美觀，不影響
          木地板之使用，亦是拉設網路線結省工程費用之方式
          ，況且，原告以此方式拉設網路線係經被告同意所為
          ，至於事後屋內如何擺設係被告之自由，被告以該處
          並無桌面，主張並未要求以開鑿溝槽方式遷設網路線
          云云，實無理由，不足採信。況且被告已另行委託他
          人鋪設一樓木地板，鋪設後與原告當初所告知一樣，
          未有任何痕跡，該地板既已鋪設木地板，根本無修復
          之必要，被告主張因瑕疵受有損害，與事實相悖，不
          足採信。
    （二）按常態施工下，除非設置燈具處之上方有排水管經過
          （例如廚房、廁所），才會預留維修孔，否則一般來
          說因維修孔不美觀亦使用不到，根本無預留維修孔之
          必要，何況被告於施工過程中未曾提出於一樓及三樓
          天花板預留吸頂燈線路維修孔之要求，故原告施作時
          才未予預留維修孔，況倘如被告所述，其因家中有幼
          兒，極為重視照明、採光是否充足，有裝設主燈需要
          ，嗣後既有另行委託其他水電廠商，為何亦未變更間
          接照明之設計，牽設主燈出線，安裝主燈！顯見，被
          告主張原告施工未預留主燈出線及一樓、三樓天花板
          吸頂燈維修孔造成其損害，洵屬無稽，不足採信。被
          告以此主張為瑕疵而受有10,500元之損害，洵屬無稽
          ，亦不足採信。
七、經現場履勘後就各項工程項目分別說明如下：
    （一）水電工程：
          1.系爭合約項目4.08、4.09、4.11、4.18、4.27、4.
            36及4.38項工程，施作數量確實有短少，短少之數
            量即如被告證物1表格所示數量，故原告同意扣除
            此部分未施作之款項共15,000元。
          2.4.02項1 樓對講機遷移，客廳原是水泥牆面，對講
            機原放置於進大門右側靠近客廳末端處之牆面上，
            因被告於牆面施作木板，故此項工程係先將原牆面
            上之對講機拆除，於牆面木板施作完成後，將原對
            講機管線延長10幾公分後安裝於木板牆面上，對此
            被告亦不爭執原對講機放置處現為木板牆面，故本
            項工程原告確已施作。至於目前對講機位置，係被
            告事後另請他人施作，該遷移位置與本工程項目內
            容無涉。
          3.4.04項1 樓電視線迴路配置安裝，該處原無電視線
            路，係原告所僱水電師傅自一樓弱電箱拉電視線以
            走暗管方式，經由廚房矮櫃旁牆面拉至一旁插座，
            再拉至現場電視機所在位置，原告拉線完成當時，
            已達可提供電視線路訊號之程度，並於現場電視機
            下方位置新設2 座插座，被告所指當時放置客廳地
            上的是喇叭線非電視線，喇叭線與原告無涉，故原
            告已將電視線路牽設妥當，達可供訊號之程度，已
            完成本工程。至於電視機裝設應屬電視機販售廠商
            之責任，與原告無涉。
          4.4.12項1 樓廚房修改熱水器位置補冷熱水管，本項
            工程內容係變更廚房水槽位置，並安裝冷、熱水管
            ，實際上與熱水器無涉，而被告所指4.06項係新設
            水槽排水系統與排水管，並未包含水槽位置變更及
            冷、熱水管之新設，況且二者排水槽位置亦不同，
            分屬二項不同工程，無重複計價之情，履勘當時被
            告既承認水槽位置有修改，冷、熱水管有新設安裝
            ，本工程確已施做完成，並無應予扣款之事由。
          5.4.17 項2 樓電話線迴路配置安裝、4.33項4 樓電
            視線迴路配置安裝，因原牆面施作木板，此二項工
            程係將建商原所附電話迴路拆下，嗣木作牆面施作
            完畢後，再將該迴路安裝於木板牆面上（若遇線路
            不足或需移動位置時，即加長線路），對此，被告
            亦不爭執須先行拆下原電話迴路始得裝潢木板牆面
            。按一般工程拆、裝均會收取相當工資，此項工程
            報價亦經兩造之合意，是原告既已完成此項目，請
            求此部分款項即屬有據。至於被告辯稱此項屬施作
            牆面之附隨義務云云，顯係其一廂情願，藉詞拒付
            款項，不足一採。
          6.4.24項3 樓電視線迴路配置安裝，經現場履勘，被
            告已不爭執原告有施作此項目。
          7.4.30 項廁所五金拆除配置含安裝，此項工程內係
            將廁所淋浴處原管線拆除，重新佈線配管。另安裝
            係指拆除馬桶，待磁磚貼妥後再行裝回。經現場履
            勘後，被告亦不爭執原告有施作上開工程，至於蓮
            蓬頭設備係被告自行購買，安裝事宜應由販售之廠
            商負責，故被告主張扣款實屬無據。
          8.經履勘結果，水電未施作部分，原告同意扣款15,0
            00元。而3 、4 樓戶外南方松地板經實測後較系爭
            合約約定短少1.5731坪，依合約每坪1 萬元為計算
            ，同意扣除15,731元（被告計算之15,231元顯有錯
            誤），扣除此二筆款項，工程款共為889,379 元。
            工程監工風險管理費為工程款百分之3 ，經計算為
            26,681元，工程款總計916,060 元，扣除被告已支
            付之668,870 元，被告尚應支付247,190 元，爰依
            民事訴訟法第255 條第1 項第3 款減縮聲明。
    （二）木作工程：
          1.觀系爭協議書第2 項全文所述，係指因甲方（即被
            告）尚未提交泥作施工所需之磁磚，97年10月20日
            至同年月24日共5 天停工，故工期增加5 天，主要
            係協定工程增加5 天，而第4 項：「因甲方要求油
            漆過後再進行木地板工程以及水電安裝工程，故待
            乙方完成張貼磁磚及木作工程後先進行驗收乙次，
            再交由甲方施作油漆工程。所需工程由合約中扣除
            ，不列入延宕工期罰款之中。油漆已於97年11月3
            日進場，甲方告知需施工二十日。故工期時間增加
            二十日。」協議書末行並予載明，此協議書效力大
            於施工合約內容。
          2.由上可知，簽立系爭協議書當時（經原告翻閱紀錄
            ，此份協議書係於97年11月18日簽立），油漆已進
            場施工，足證木作工程於97年11月3日前已施工完
            成，否則未完成，油漆工程如何得於97年11月3日
            進場施作，是木作工程完成後，兩造間既就木作加
            減帳為結算，並確認工程款總計為502,110元，約
            定增加之工程款3,910元，加入工程總價計算，由
            第三期工程款中計算支付，被告始會於97年11月21
            日給付第三期款137,870 元（工程款原計137,900
            元，被告自行扣除匯款手續費30元，故僅匯入137,
            870元），顯見，木作工程已完成並經被告確認無
            誤甚明，否則被告豈會依約付款，是被告辯稱簽立
            系爭協議書時，木作工程尚未完成，兩造不可能結
            算云云，分明係卸責之詞，不足採信，準此，木作
            工程已經確認結算工程款為502,110 元。
    （三）地板工程：2 、3 樓木地板工程係以平鋪方式施工，
          即先施作底板後再鋪設被告選用之木地板，而原告已
          委請廠商將底板施作完畢，依系爭合約估價書所示，
          平鋪部分其後備註有夾板工程（夾板即所謂底板），
          每坪單價較直鋪單價高1,100 元，此1,100 元差價即
          係施作底板工程之費用，平鋪工程共施作28坪（即合
          約7.02、7. 03 、7.04及7.05項部分），此部份底板
          工程費用為30,800元（1,100 元×28坪＝30,800元）
          ，另加上運載木地板之運費1,200 元（木地板已運載
          至施工地點，因未施作復再行載回，需支付運費1,20
          0 元），總計32,000元。至於被告提出證物2 之電子
          郵件，所提「．．．下周一（12/22） 施作木地板工
          程」，此係原告通知被告欲繼續施作底板完成後續鋪
          設面板之工作，被告以此指述其委請林思銘律師發函
          ，表明於97年12月18日終止合約，主張原告根本不可
          能施作底板工程云云，顯不足採。
    （四）鋁門窗工程：原約定採光罩係南方松包覆鋁材，因被
          告改為僅用南方松，故採光罩未施作鋁材，原告亦未
          請求此部分鋁材之款項，且被告時常至現場監工，對
          工程施作情形均有瞭解，就其主張未同意採光罩不用
          鋁材，與事實不符。
    （五）追加工程：業經證人劉大順敘明，而其工作繁多，就
          其經手施作之工程根本無法一一詳記確切時間，故就
          系爭工程南方松格柵之確切施作時間，記憶如有疏漏
          ，亦合於常理，被告以此指述證人劉大順所言係迴護
          原告，顯無理由。況且原告若有與證人勾串之情，又
          豈會犯此日期錯誤之大忌，而證人劉大順已證述，係
          被告向其主動要求施作此南方松格柵，且此係量身訂
          製品已無法用於其他工地，故被告負有付款之責。
八、綜上所述，爰起訴請求被告給付原告245,656 元，及自起訴
    狀繕本送達之翌日起至清償日止，按年息百分之5 計算之利
    息。請依職權宣告准予假執行。
貳、被告主張﹕
一、依系爭合約附件「工程預算書」，總價款為1,292,135 元，
    惟依系爭合約第9 條約定：「合約總價：總工程款項經由雙
    方核定為新台幣壹佰貳拾玖萬元整。」因此，工程預算書各
    細項單價應乘以係數0.9883(1,292,135÷1,290,000 ＝0.98
    83）。
二、原告所述施作項目附表內容不實，茲提出答辯如下：
    （一）水電工程：
          1.就勘驗結果施作數量確實有短少，兩造均不爭執而
            應扣款之項目如下：4.08 1F 客廳40W 日光燈配置
            安裝、4.09 1F 餐廳40W 日光燈配置安裝、4. 11
            1F廁所15CM崁燈配置安裝、4.18 2F40W日光燈配置
            安裝、4.27 3F 客廳40W 日光燈配置安裝、4.36 4
            F40W日光燈配置安裝、4.38 4F15CM 戶外方型崁燈
            配置安裝，以上合計：15,000元。此為原告所不爭
            執。
          2.關於「4.02 1F 對講機遷移」：此部分應扣600 元
            。勘驗現場即已發現，一樓對講機設置在一樓樓梯
            入口處，與對講機原位置相差約2 公尺，即對講機
            水平位移了約2 公尺，此方為工程項目所謂之「遷
            移」，原告卻逕將對講機之拆下、安裝等簡單動作
            強解為已依約「遷移」，實不足取。原告既然承作
            牆面壁板，施作牆面壁板本來就必須迴避牆面上之
            對講機、開關或電源面板。依一般社會通念，將對
            講機或開關、電源面板拆下，本來就是施作牆面的
            附隨義務，否則，難道施作牆面壁板可以將對講機
            及開關插座、電源面板以木板遮蓋起來？工程項目
            是要「遷移」對講機，而原告只是拆解、安裝對講
            機幾個螺絲釘，因未符合約約定，自不得向被告索
            費。該第4.02項「1F對講機遷移」，係被告另找連
            泰水電工程行施作，亦足以佐證原告確實未施作本
            項工程。
          3.關於「4.12 1F 廚房修改熱水器位置補冷熱水管」
            ：此部分應扣6,000 元。原告承認一樓熱水器位置
            實際上未修改。而4.12項「1F廚房修改熱水器位置
            補冷熱水管」，熱水器位置既未修改，熱水器冷熱
            水管當然也未修改，此項目未施作，工程款6,000
            元自應予扣除。雖原告事後又主張：「但是我們請
            求的項目是廚房水槽有變更，另有安裝冷、熱水管
            及排水管，故是請求此部分的工程款」云云，惟查
            ，原告主張4.12項「1F廚房修改熱水器位置補冷熱
            水管」實際上指的是變更廚房水槽位置並安裝冷熱
            水管云云，被告否認之，合約預算書亦無所謂「廚
            房水槽位置並安裝冷熱水管」此一工程項目。退而
            言之，原告所稱廚房部分已有4.06「1F廚房中島型
            位置」之工程項目，原告重複計價，自無理由。
          4.關於「4.17 2F 電話線迴路配置安裝」：此部分應
            扣1,200 元。蓋依一般社會通念，將對講機或開關
            、電源面板拆下，本來就是施作牆面的附隨義務。
            且原告只是將對講機拆下再裝回去，不涉及迴路之
            安裝，只有在對講機位置有所遷移，才會更動到迴
            路部分，既原告並未配置安裝電話線迴路，此部分
            自應扣款。原本被告誤以為建商未安裝2 樓電話線
            迴路，事後發現建商已有施作，故此部分應予扣款
            。詎料，原告竟謬稱對講機之拆下、按裝即屬於迴
            路之配置安裝，如前述，原告此部分主張並無足採
            。原告復主張：「視聽室電路迴路原位置在靠近房
            門處，拉線至靠近窗戶處」云云，惟查，依系爭房
            屋建商平面圖所示，2 樓電路迴路原本即在房門與
            陽台門這面牆壁的中央位置，並未更動，足見原告
            所述不實。
          5.關於「4.33 4F 電視線迴路配置安裝」：此部分應
            扣1,400 元。惟如前述，因施作木作而於原位置拆
            除開關插座面板，再鎖螺絲固定回去，根本不會更
            動迴路，所謂「迴路配置安裝」都是因為開關插座
            或PC、TV訊號線位置有水平距離之位移，否則，只
            是拆卸面板後在原位置安裝於木作之上，因面板底
            下本身即有預留5 公分以上的線路（本院勘驗現場
            預留5.5 及12公分不等之管線），且木作厚度也未
            高於5 公分，將電源開關面板之拆下、鎖上等簡單
            動作，絕無可能估價達千餘元之譜，故原告將開關
            面板之拆下、鎖上等簡單動作強解為「迴路配置安
            裝」，自不足採。
          6.關於第4.30項「3F廁所五金拆除、配置、安裝（含
            管路材料）」：此部分應扣4,000 元。安裝部分係
            被告委託羅卡衛浴安裝。惟第4.30項包含「拆除」
            、「配置」、「安裝」等三部分，既「安裝」部分
            非原告施作且為原告所不否認，應扣除4,000 元工
            程款。
          故就2至6應扣款13,200 元 。
    （二）木作工程：
          1.關於6.03項「1F客廳窗邊矮櫃」：應扣37,800元。
            原告於97年12月16日發送電子郵件給被告，信中第
            5 點提及：「鄭小姐（即業主）要求一樓客廳窗邊
            矮櫃（6.03項）拆除，不另計價自尾款中扣除．．
            ．已拆除完畢。」。6.03項「1F客廳窗邊矮櫃」因
            原告未按圖施作，甚至連選擇何種木作貼皮、製作
            何式樣之收納型式（掀蓋、抽屜或層版）均未事先
            徵詢被告意見。故被告要求原告將矮櫃拆除運走，
            當時即有口頭約定，因矮櫃未按圖施作，故被告不
            可能支付此部分費用，拆除後矮櫃所有權即屬於原
            告，原告應自行運走，原告也同意。如原告否認上
            情，請原告舉證證明該矮櫃有按圖施作，按裝潢工
            程慣例，即原告應提出被告簽名確認之矮櫃立面圖
            以證明其已按圖施作。對照工程預算書6.03項「1F
            客廳窗邊矮櫃」，為37,800元，應予扣除。原告就
            此辯稱電子郵件中表示：「拆除，不另計價」，只
            是拆除費用不計價，矮櫃的37,800元仍應由被告給
            付云云。經查，原告上開辯解仍屬斷章取義，強詞
            奪理，原告明確表示「自尾款中扣除」，拆除費用
            從未列入付款明細，當然無是否自尾款中扣除之問
            題，所謂自尾款扣除的，當然只有矮櫃的施作費用
            37,800元莫屬。
          2.關於6.01項：「1 樓天花板日本進口矽酸鈣板封平
            」：應扣15,781元。原告於鈞院勘驗時表示就工程
            項目6.01項：「1 樓天花板日本進口矽酸鈣板封平
            」僅施作13.99 坪，與合約相較短少5.01坪，應扣
            15,781元（計算方法：5.01坪×3,150 元＝15,781
            元）。原告所謂天花板封平有轉折處會予施作折入
            ，故實際計價尺寸較地面尺寸大云云。經查，工程
            預算書有關天板板封平之工程項目係以「坪」為單
            位計價，原告主張顯已逾越契約範圍。更何況，天
            花板只是封平，並無轉折，所謂天花板折入部分僅
            有窗簾盒部分需要折入，惟此部分已為窗簾盒工程
            所含括。原告如要於天板封平工程主張折入部分要
            計價，等於是重複計價。
          3.依系爭合約後附施工設計圖，其上有「女兒牆松木
            壁板」之施工標示，原告否認未有此項工程，洵非
            的論。且有證人湯友正證詞可證，基此，原告就頂
            樓女兒牆確實有以南方松全部包覆之施作義務，惟
            原告卻未施作，原告亦不否認，故證人證稱已完工
            應屬誤認。若以南方松每坪合約價10,000元計，女
            兒牆完全包覆至少要兩坪南方松，此部分應扣20,0
            00元。
          4.關於6.30項「4F戶外南方松包覆天花、二側牆面」
            ：應扣15,000元。前項工程總價30,000元，天花板
            包覆南方松部分佔該項工程一半以上，故至少應扣
            15,000元。被告並未抗辯原告未施作二側牆面，被
            告係抗辯天花未以南方松「包覆」，現場僅見天花
            板部分是以南方松作成格柵，間隔差距甚大，明顯
            偷工減料，未按契約施工，兩造契約約定是以鋁材
            作為採光罩結構，此見工程預算書「鋁門窗工程」
            第10.07 項有「4F採光罩」施工項目即明。原告偷
            工減料，反而將該格柵列為追加工程（被告否認變
            更、追加），再向被告請領一次費用，等於重複請
            款。
          5.就木作工程關於被告抗辯原告數量不足應予扣款部
            分，原告主張依系爭協議書第五項代表兩造同意木
            工部分以502,110 元結算云云。惟查：
            (1)兩造於97年9 月23日簽定系爭合約後，於97年10
              月底至11月初某日簽署系爭協議書」，而依系爭
              協議書第2 項：「因甲方（指被告）目前尚未提
              交泥作施工所需之磁磚，故目前為停工狀態。」
              第4 項：「因甲方要求油漆過後再進行木地板工
              程及水電安裝工程，故待乙方（指原告）完成張
              貼磁磚及木作工程後先行驗收乙次，再交由甲方
              施作油漆工程。」由上述可知，兩造簽定系爭協
              議書時，張貼磁磚部分為停工狀態，必須待原告
              完成張貼磁磚及木作工程後方能進行驗收。足見
              兩造於簽定系爭協議書時，木作工程尚未完成，
              兩造自不可能進行結算。原告就第5 項「施工完
              畢計算實際為502110」等詞，斷章取義，主張當
              時已經就木作部分結算為502,110 元，自不足採
              。上開文義，不過是書面上就壁板部分追加3,91
              0 元，而兩造同意將木作部分總額追加為502,11
              0 元而已。
            (2)兩造於97年12月中旬，仍就木作工程中之第6.03
              項「1F客廳窗邊矮櫃」如何施工、要求拆除、是
              否計價等事有所磋商，豈有於更早之前，即97年
              10月底至11月初某日簽署系爭協議書之時已就木
              做工程完成結算之可能！
            (3)原告於鈞院勘驗時表示就工程項目6.01項：「1
              樓天花板日本進口矽酸鈣板封平」僅施作13.99
              坪，與合約相較短少5.01坪，應扣15,781元（計
              算方法：5.01坪×3,150 元＝15,781元），若兩
              造就木作工程已結算，籃諭瑋豈有可能不知，而
              於鈞院勘驗時表示同意以圖面尺寸計算施工數量
              ，此足以證明兩造就木作工程根本從未結算。
          5.除上開應扣除之88,581元之外，其餘木作依圖面計
            算實作數量，應扣款部份如被告證物3 所示。
    （三）木地板工程：
          1.關於原告起訴狀「木地板工程」項下之「底板」：
            應扣32,000元。系爭合約附件「工程預算書並無此
            項目，實際上也沒有此項工程之施作，被告亦未曾
            要求追加此項工程。原告主張所謂「底板」係系爭
            合約工程預算書第7.02、7.03、7.04項之底板。經
            查，原告於97年12月16日寄發如被告證物2 之電子
            郵件給被告，在「另外告知事項」的第2 點提及：
            「．．．下週一 (12/22） 施做木地板工程」，而
            被告隨即於收到上開電子郵件後的第2 天即97年12
            月18日，在原告尚未施做木地板工程之前，委請林
            思銘律師發函要求原告改進，文中並言明於97年12
            月18日終止系爭合約，此後原告即退出工地，是原
            告根本不可能施做所謂木地板之「底板」工程。退
            一萬步言，前開7.02、7.03、7.04項之工程項目分
            別為「2F視聽室超耐磨富美家地板平鋪（精雕系）
            」、「2F女兒房超耐磨富美家地板平鋪（精雕系）
            」、「3F主臥室超耐磨富美家地板平鋪（精雕系）
            」，而原告亦不爭執地板鋪設並未完成，既未完成
            ，依民法第490 條第1 項規定，原告請求此部分之
            報酬，即無理由。更何況，所謂「底板」工程，為
            何費用為32,000元，原告就此應負證明責任。
          2.「4F戶外南方松地板」施作坪數不足，原告e-mail
            有承認只做3 坪；原告主張三樓、四樓戶外南方松
            地板，因坪數不足一坪，原告有告知被告以一坪計
            算云云。就此，被告嚴正否認之。蓋四樓地板三坪
            ，並非不足一坪；再者，依系爭合約第3 頁但書第
            3 款約定：「本工程計價除以一式計算及工圖另有
            規定者外，概按實做數量計價，於驗收一併核計辦
            理加減帳。並由甲乙雙方共同簽具認可。」且原告
            於被告電子郵件中亦自承：「另外7.06所計之南方
            松地板區並不到4 坪面積，則依實際面積計算。」
            則同一份契約關於木地板坪數，不可能有互相歧異
            之解釋方法。至原告又主張，木作工程加減帳，業
            經被告確認無誤而簽立系爭協議書云云。就此，被
            告亦否認之，木地板工程列在「工程預算書」第7
            大項，而木作工程則列在第6 大項，兩者有別，原
            告將木地板工程與木作工程混為一談，實為意圖混
            淆鈞院之舉。
          3.「3F戶外後陽台南方松木板」施作坪數不足，實際
             只有0.85 坪 ，兩造均不爭執；「4F戶外南方松
             地板」經鈞院實地勘測，面積為2.5769坪；以上
             與合約相較，共短少1.5231坪，依單價每坪10,00
             0 元計算，應扣15,231元。
           4.木地板工程共扣47,231元。
    （四）鋁門窗工程：工程預算書並無「4F採光罩玻璃部分」
          之工程項目，應扣23,000元。4F戶外天花板部分原告
          未依約定施作，原告以格柵、玻璃混充，被告並不同
          意，更未曾要求以如此方式追加。原告主張：「因被
          告將此採光罩鋁材質部分刪除，改以施作木料南方松
          包覆即可」云云，就此部分，被告嚴正否認之。被告
          係考量頂樓風大，故於訂約之初即要求以鋁材質為採
          光罩結構並包覆南方松，以求頂樓整體規劃一致。原
          告要求被告給付所謂「4F採光罩玻璃部分」23,000元
          ，顯屬無據。
    （五）放大輸出工程：原告並未製作「1F放大輸出圖」，也
          未交付該輸出圖予被告，應扣9,600 元。原告主張：
          「被告挑選好圖樣後，原告即通知廠商施作」云云，
          被告否認之，蓋圖樣部分根本尚未確認，原告如何能
          通知廠商施作？又原告稱係被告所挑選之「兩張」圖
          樣其中之一云云，惟原告自始從未提及被告挑選兩張
          圖樣。再者，放大輸出圖圖樣、底色、紙張磅數都必
          須要事先確認，證人湯友正業已證稱紙張磅數、底色
          均不清楚，且非親自見聞，所述放大輸出圖完成自不
          具證據力。又原告自陳：「照片中整張尺寸為158 公
          分×153 公，圖樣部分則為150 公分×140 公分」等
          語。惟系爭合約所附「工程預算書」第11.01 項「1F
          放大輸出圖」明確標示尺寸為：「150cm ×200cm 」
          ，兩者尺寸顯然不符，與兩造約定相去甚遠，原告未
          依兩造契約履行，反而辯稱留白亦是美感云云，實強
          詞奪理。原告確實未能交付圖樣給被告，原告請求給
          付9,600 元，亦屬無據。
    （六）追加工程：被告否認追加「4F南方松格柵材料費」，
          應扣9,000 元。被告對於原告工程瑕疵、疏於監工、
          破壞原有建材等情，早已對原告非常不滿，因此於97
          年12月18日委請林思銘律師發函要求原告改進，文中
          並言明於97年12月18日終止系爭合約，被告豈有可能
          於98年1 、2 月間要求追加四樓熱水器格柵施工！證
          人劉大順所述，顯係迴護原告之詞而不足採信。四樓
          熱水器格柵係被告自行委託訴外人蔡必昌施作，費用
          4,500 元，原告竟事後偽稱被告要求追加施作，並且
          以倍於行情之價格大肆灌水，足見原告心態可議。退
          一萬步言，被告住宅四樓熱水器格柵確實非原告所安
          裝，此為原告所不爭執，原告自無理由請求被告給付
          該部分之費用。
    （七）監工風險管理費：原告同意不收取監工風險管理費，
          應扣27,603元。原告承攬被告住家裝潢工程之後，幾
          乎不曾到現場監工，負責系爭工程之原告法定代理人
          配偶籃諭瑋於工程進行中前往日本，原告見其疏於監
          工無可辯駁，遂於寄發給被告之證物6 電子郵件中表
          示：「關於監工扣款部份本人沒有意見」等語，原告
          當時即已明確表達捨棄監工費，觀之上開電子郵件文
          義，原告係捨棄全部監工費，原告事後辯稱僅同意扣
          5 日之監工費云云，洵無足採。原告自97年9 月23日
          與被告簽約後，原告負責人甲○○從未到過工地現場
          ，甲○○配偶籃諭瑋僅於9 月26日、11月2 日、11月
          14日、11月18日、11月19日、11月27日、11月28日、
          12月5 日到過工地8 次。換言之，自97年9 月23日起
          至12月18日終止合約止，期間將近3 個月工期，原告
          僅由負責人配偶到過工地8 次，被告發現施工瑕疵及
          破壞建物等事之後，發現訴外人籃諭瑋根本對系爭工
          程完全狀況外，適又發現籃諭瑋出國對工地放任不管
          ，原告方同意監工款全部不予收取，惟原告事後竟狡
          稱只有出國期間的5 天不計監工費。原告事後又主張
          ，前去監工之人不止籃諭瑋，另有湯友正云云。查被
          告簽約對象係原告公司，就系爭工程前後均與籃諭瑋
          接洽，原告憑何認為湯友正可至現場「監工」？退一
          萬步言，原告承攬系爭工程，施工期間長達三個月以
          上，縱使加計湯友正部分也僅20次到場，竟大言不慚
          事後翻稱監工款僅以籃諭瑋出國的5 天比例扣除。既
          原告自認未到場之日數即應按比例扣監工款，則原告
          公司僅監工8 日，其餘至少82日並未監工，其監工款
          只能請領2,454 元（計算方法：8 ÷90×27,603＝2,
          454 元）。
三、綜上，以原告起訴請求金額為準，應扣233,215 元，再加計
    原證3 所列6.06、6.07、6.14、6.15、6.17、6.24等項共37
    ,070 元 扣款，總計應扣款270,285 元
四、原告工程瑕疵造成被告損害，被告主張抵銷：
    （一）被告否認曾指示原告開鑿一樓客廳拋光石英磚以讓網
          路線移至指定位置。蓋新成屋已附有壁藏式網路線，
          且被告家中使用無線網路，根本不需將網路線拉至原
          告所指之固定位置。再退一萬步言，縱使被告要拉網
          路線，依一般施工佈線方法，會經由天花板拉線，不
          可能為了拉網路線去破壞地板，原告所辯，實令人匪
          夷所思。此事純粹是因為原告疏失，規劃不當，不僅
          未事先詢問被告，更可能是因為專業能力不足，而疏
          未檢查房屋本身已附有網路線，即貿然在被告一樓拋
          光石英磚上開挖一長達數公尺長之溝槽，貫穿整個客
          廳，原告對被告地板遭破壞而受損一事，難辭其咎。
          原告不否認施作一樓客廳木地板前，有在被告一樓客
          廳拋光石英磚上開鑿溝槽，該溝槽橫貫了整個客廳，
          且依照片所示，溝槽位置在客廳靠近窗戶及大門非常
          近。該位置實不可能有設置網路線之必要，該處既無
          桌面，亦非辦公或工作區域，被告絕無可能要求原告
          （書狀誤為被告）開鑿溝槽或設置網路線。何況，依
          系爭建物平面圖所示，在大門開口處牆壁處即有建商
          所附之PC管線開口，被告豈有可能要求原告或其下包
          在客廳地板開鑿一莫名所以之溝槽！而原告負責人從
          未到工地現場，工地負責人籃諭瑋前後也只到過工地
          七次，已如前述，原告疏於監工方與其下包溝通不良
          產生施工瑕疵，此部分原告應負賠償之責，自無從推
          諉責任予被告。原告復辯稱目前客廳鋪設木地板，故
          不影響被告使用木地板云云。經查，木地板磨損、耗
          損較快，被告原本即打算使用木地板約3 年，即將客
          廳木地板拆除，改為原本之拋光石英磚，原告破壞開
          鑿石英磚，對被告當然造成損害。如原告所言，客廳
          牆面為木牆，原告即可將原本牆面大肆破壞，而辯稱
          不影響被告使用？足見原告辯稱不影響使用即無損害
          云云，誠屬謬論。且此方式拉網路線，前所未聞，被
          告也沒有在該位置拉設網路線之需要，更不可能同意
          破壞地板，證人韓炳仁為原告下包，且韓炳仁施工疏
          失開鑿石英磚，與自身有利害關係，因而與原告利害
          一致，其證言自屬迴護原告之詞而不足採。況且，建
          商已附有網路管線，被告又是使用無線區○○路，根
          本不可能為了拉網路線去破壞原建材。又原告為推卸
          網路線未走壁板、天花板，反而開鑿破壞地板之責任
          ，竟辯稱壁板上方並非其所施作。惟依原告98年5 月
          20日民事準備書二暨減縮聲明狀第2 頁，明顯可見牆
          面上之木板係原告所施作，原告為卸免破壞地板之責
          ，竟能否認施作壁板之事實，令人詫異。退而言之，
          原告身為設計、監工單位，縱使壁板分上、下方且原
          告僅施作下方，難道原告可以捨整體規劃，僅因為一
          小部份壁板非其施作，就破壞被告地板？原告所辯，
          更加突顯其不負責任之態度。
    （二）被告一樓大門入口處整面牆壁都是木作壁板，並為原
          告所不否認。是以，若被告確有拉設網路線之需要，
          依證人所述且衡諸常情，都應該是將網路線隱藏於木
          作壁板、天花板之方式拉線，根本無庸破壞原有地面
          石英磚。關於一樓客廳拋光石英地磚修復費用68,000
          元，原告應賠償被告，此部分被告主張與原告之工程
          款請求權相抵銷。
    （三）一般工程習慣均會預留天花板維修孔，以便日後天花
          板主燈設置、及維修之需要，此乃自明之理。否則，
          為了遮蔽樑柱而封閉壁面，是否也能將電源開關等一
          併封閉，而辯稱不美觀亦利用不到？故原告辯稱不美
          觀亦利用不到云云，洵非的論。原告復辯稱間接照明
          為目前裝潢主流云云，不僅毫無根據，且被告家中有
          幼兒，對於照明、採光是否充足，非常重視，自不容
          許家中以間接照明取代主燈，原告所辯，實為卸責之
          詞。而被告所以未變更原告所謂「間接照明」，係因
          原告未預留主燈管線出口，若貿然開挖而找不到管線
          ，勢必拆除整面天花板，天花板若拆除亦會破壞牆板
          ，被告暫以其他立燈權充照明來源，俟水電廠商能以
          更精密之方式測知主燈管線位置之後，再行開挖天花
          板裝設主燈（縱如此，事後施工單位亦無法保證天花
          板能保持完好）。詎原告竟認為被告未變更「間接照
          明」，迄未裝設主燈，故被告所主張之損害即屬無稽
          云云，顯然是倒果為因之卸責之詞。而證人湯友正亦
          證稱原告未於一樓、三樓天花板預留吸頂燈管線及維
          修孔之疏失明確。而吸頂燈管線未預留且未留維修孔
          之修復費用10,500元，自應由原告負責賠償，被告主
          張與原告之工程款請求權相抵銷。
五、綜上，爰請求駁回原告之訴，若受不利判決，願供擔保，請
    准宣告免為假執行。
、本院之判斷：
一、本件被告主張依工程預算書，總價款為1,292,135 元，但系
    爭合約載明為129 萬元，故各細項須以單價乘以0.9883計算
    乙節，為原告所否認，經查依系爭合約但書第3 條﹕「本工
    程之計價除以一式計算及工圖另有規定者外，概按實做數量
    計價，於驗收一併核計辦理加減帳」，故所謂之總價應以單
    價乘上實做數量核計，而系爭合約後附工程預算書，僅係兩
    造就系爭工程施作數量所為之預估，尚難以系爭合約所載總
    價與工程預算書上總價之比例作為單價計算之依據，故有關
    工程款之金額乃應依兩造約定之單價乘以施作數量以為計算
    ，始為適當。
二、本件兩造之爭點在於原告施作系爭工程有無被告所指訴之瑕
    疵或未完成之事項。茲就原告請求之工程項目及金額准駁如
    下﹕
    （一）兩造就原告請求之前置工程費4,000 元、拆除工程費
          47,400元、泥作工程費47,000元均不爭執，原告此三
          項目之請求，自應准許。
    （二）水電工程﹕
          1.兩造不爭執項目4.08、4.09、4.11、4.18、4.27、
            4.36及4.38等工程有短少之情，同意扣款15,000元
            （見原告98年5 月20日民事準備書二暨減縮聲明狀
            及被告98年7 月23日言詞辯論狀）。
          2.就4.02有關1 樓對講機遷移部分，經查兩造均不爭
            執原對講機在進大門右側靠近客廳末端，該處現為
            木質牆面，而本院於98年4 月21日現場履勘時對講
            機在二樓樓梯旁牆面（有履勘筆錄可稽），原告自
            承牆面為其施作，則原掛於牆壁上之對講機於施作
            木質牆面時即須取下，於施作完成後再安裝回去，
            此對講機之「拆、裝」乃施作木質牆面所應為履行
            契約之附隨行為，否則原告將無從施作。是以，對
            講機之位置若無移動，即非此項目之遷移，自屬當
            然之理。原告稱有外移10幾公尺，惟為被告所否認
            ，原告就此未能舉證證明，自難採信。而對講機現
            處位置非原告施作，此為原告所不爭執，故此項目
            費用600 元自應扣除。
          3.項目4.04有關1 樓電視迴路部分，經現場勘查，現
            場牆面靠近廚房矮櫃處有電話線、插座，牆面之電
            視下有一插座及電視訊號線，被告對此拉線亦無意
            見（有勘履筆錄、照片可參），是此部分金額1,40
            0 元，被告自有給付之義務。
          4.項目4.12有關1 樓廚房修改熱水器及補冷熱水管部
            分，原告不否認熱水器位置未改，熱水器之冷熱水
            管未安裝，惟主張此金額是廚房水槽變更而安裝冷
            熱水管云云，被告則以原告所辯係屬4.06項目之範
            圍，經查4.06項目為1 樓廚房中島型位置洗洞重接
            排水，是有關廚房水槽之裝修即應屬4.06之項目，
            原告所述顯與4.12項目所載事項不符，原告既未施
            作，此6,000 元金額即應扣除。
          5.項目4.17有關2 樓電話線迴路及4.33有關4 樓電視
            線路迴路部分，就2 樓電話線部分，原告不爭執小
            孩房迴路位置與原位置同，所在為木質牆面，則原
            告於施作木質牆面時自須拆下原迴路裝置，俟牆面
            施作完成再予安裝，此係履行契約之附隨行為，既
            然安裝完成後之位置並未變動，即無所謂配置之問
            題，此部分費用即因未施作而不得請求。至另一視
            廳室之迴路原告主張原位置在靠近門處，後拉線至
            窗戶邊，惟為被告所否認，並稱視廳室之迴路原位
            置即在門邊。經查依建設公司設計之二樓平面圖與
            原告就二樓室內所繪設計圖（被證15）比照，有關
            電話迴路，平面圖設計在與樓梯同側靠牆面處，而
            原告之設計圖除在平面圖原設計處有電話出線口外
            ，在靠近窗戶處另設有電話出線口，是原告主張此
            處有配置安裝，自堪信為真實。原告於2 樓僅配置
            一處電話線迴路，就此項目應扣除600 元。另就4
            樓電視迴路部分，原告雖稱有拆除再安裝，惟未爭
            執位置未變動，經當場拆除牆面電視線，管線有8
            公分長，拆除插座，管線有12公分長，插座內空間
            長度約5.5 公分，有履勘筆錄可稽，是建商所預留
            之管線長度，於位置未變動之情況下，縱加裝木作
            牆面，管線長度仍足夠使用，則依前述同一理由，
            拆裝迴路乃原告履行施作木質牆面之附隨行為，自
            不得請求此部分費用，故本項目應扣2,000 元（4.
            17為600 元，4.33為1,400 元）
          6.項目4.30有關3 樓廁所部分，被告不否認原告有施
            作，並配置管線，但辯稱原告未安裝，而費用內包
            含安裝費，應扣除4,000 元云云，惟查有關衛浴設
            備乃被告自行向衛浴廠商訂購，此為被告所不爭執
            ，則就衛浴設備之安裝自應由衛浴廠商為之。而兩
            造所約之此部分項目含管路材料，管路材料亦有裝
            置之必要，且被告不否認原告有拆除馬桶，並將磁
            磚貼回，此應認屬安裝之範圍，被告將安裝侷限於
            裝置衛浴設備，顯非妥適，故此部分12,000元被告
            自應給付。
          7.除前述1 至6 之項目外，就有關水電工程部分其他
            項目，被告均未爭執，故有關水電工程被告應給付
            之金額為108,400 元
    （三）木作工程﹕
          1.原告主張兩造業已簽訂系爭協議書，確定金額為50
            2,110 元，被告則以簽訂系爭協議書時，木作工程
            尚未完工，只是將追加金額加上，況98年12月中旬
            兩造仍就1 樓客廳矮櫃如何施作、要求拆除而為磋
            商，焉有可能於簽訂系爭協議書時完成結算云云資
            為抗辯。經查系爭協議書第5 條「木工加減帳如附
            件，原木工工程款為498,200 元，施工完畢計算實
            際為502,110 ，增加款項新台幣3,910 元加入工程
            總價計算，由第三期款中計算支付」，是若未施作
            完成，兩造何以能計算出工程款須增加之金額，況
            該條文中記明「施工完畢計算實際為．．．」，再
            佐以系爭合約但書第3 條有關工程之計價方式，係
            以實做數量計價，於驗收一併核計加減帳，且系爭
            協議書又非針對木作部分單獨協議，是以，若未施
            作完成並經被告驗收，又何需於系爭協議書上加註
            有關木作工程金額之項目。至1 樓矮櫃部分，依被
            告所提被證2 所載「鄭小姐（即被告）要求1 樓客
            廳窗邊矮櫃拆除．．．」，顯見矮櫃已施作完成才
            有被告要求拆除之記載，則此電子郵件在系爭協議
            書簽訂後才寄發，並無違情之處，亦不影響兩造前
            此所簽訂之系爭協議書就木作工程結算之結果，故
            就木作工程，被告應給付原告502,110 元。
          2.又兩造於簽訂系爭協議書後另就1 樓矮櫃部分為協
            商，原告並同意拆除矮櫃，不另計價。原告稱所謂
            不另計價是指就拆除費用，不另計價，施作矮櫃之
            費用，被告仍應給付云云，惟被告予以否認，經查
            此封電字郵件之內容為「鄭小姐（即被告）要求1
            樓客廳窗邊矮櫃拆除，不另計價自尾款中扣除」，
            若如原告所述係指拆除費用，則既已不另計價，且
            兩造就系爭工程本即無約定矮櫃拆除之項目，自無
            自尾款中扣除之理，是原告所述，並無理由。兩造
            既已約定矮櫃費用扣除，故被告應給付之木件工程
            費用應扣除37,800元，
          3.綜上，木作部分，被告應給付之金額為464,310 元
            。
    （四）木地板工程﹕
          1.依工程預算書所載可知有關地板部分單價不同，其
            差別在於有部分為「地板加夾板」，單價多1,100
            元，此工程預算書既係附於系爭合約之後，被告對
            此應知之甚明，是原告稱此地板加夾板即屬底板部
            分，尚非無據。另依證人吳怡紘於本院審理時證稱
            ﹕「．．．是設計師籃先生請我去施作的，就是木
            地板的部分，我們已經打底板打好了。打完底板後
            ，業主就說不要做了。我們原本應該做的範圍，關
            於直鋪的部分，就是不需要打底板，平鋪的話就要
            打底板。籃先生請我施作的部分有平鋪也有直鋪，
            二、三樓因要做平鋪的方式，所以有打底板。我們
            根據設計師的指示，何處做平鋪，何處做直鋪。．
            ．．二、三樓已經打底板．．．。」（本院98年4
            月6 日言詞辯論筆錄），是原告業已就兩造約定之
            內容施作，被告縱終止系爭合約，仍應就原告依約
            完工之部分給付報酬。又原告主張施作7.02、7.03
            、7.04、7.05部分共28坪，惟查項目7.05單價為2,
            900 元，與前述其他部分單價為4,000 元不同，雖
            原告主張記載錯誤，然姑不論是否記載錯誤，7.05
            項目施作地點為4 樓休憩區，依證人吳怡紘所述底
            板舖設在二、三樓，是縱使4 樓休憩區亦須舖設底
            板，惟原告既未舖設，即不得向被告請求。又原告
            稱尚有運費1,200 元，惟未據提出事證以實，自難
            准許。故有關底板費用原告得請求之金額為26,400
            元（(8+5+11) ×11 00 ＝26400） 。
          2.兩造就4 樓戶外南方松地板實際面積為2.5769坪，
            3 樓戶外後陽台南方松地板為0.85坪，每坪10,000
            元均不爭執（見本院98年4 月21日履勘筆錄），此
            部分得請求之金額為34,269元。
          3.綜上，此工程原告得請求之金額為60,669元。
    （五）鋁門窗工程﹕
          1.原告主張4 樓採光罩玻璃即為項目10.07 部分，為
            被告否認，觀之原告所提原證3 編號3 之照片，該
            處為一門，是否可認係採光罩，尚非無疑，且觀之
            項目10.06 有4 樓後推門，則原告所指採光罩玻璃
            是否即為所提照片所示，亦足懷疑，況工程預算書
            中並無原告所指4 樓採光罩玻璃之項目，是原告主
            張此部分金額23,000元，即難准許。
          2.此工程其他項目被告未爭執，從而，此工程得請求
            之金額為64,000元。
    （六）加大輸出工程﹕被告否認有挑選圖樣，且稱原告所提
          放大輸出圖與約定之尺寸不符而拒絕給付此部分金額
          。經查證人湯友正證稱﹕「我把該圖樣的光碟放給業
          主看，是我跟業主討論的。」、「（被訴代問﹕輸出
          圖紙的磅數？）我不清楚，不是我完成的，我只負責
          選色。」、「（被訴代問﹕剛才陳述說已經完成，是
          看還是聽說的？」是聽籃諭瑋說的」（見本院98年6
          月29日言詞辯論筆錄），是被告確有挑選圖樣。又原
          告業已完成輸出圖樣，惟其尺寸為158 公分×153 公
          分，此為原告所自承（見原告98年8 月12日綜合辯論
          意旨狀）與系爭合約所定150 公分×200 公分不符，
          原告雖稱若放大至約定尺寸，將會失真，惟其既係專
          業公司，對放大至何尺寸會導致失真，應有所了解，
          於原告挑選時即應具實告知，自難事後以此為由主張
          已依約履行。是被告以不符契約之約定拒付9,600 元
          ，尚非無據。
    （七）追加工程﹕被告否認有追加此部分工程，並稱係委由
          他人施作等語，經查證人劉大順證稱﹕「（原訴代問
          ﹕被告有沒有要你追加施作南方松的格柵？）有，工
          廠已經做好了。最主要是要隔四樓的熱水器，被告請
          我們隔掉。業主說要安裝，這樣額外的工程，現場沒
          有備料，所以我們要回工廠做。後來我們請設計師跟
          她聯絡確定安裝的時間，設計師說要先跟業主協調好
          ，再跟我們通知安裝，之後就一直沒有通知。大約是
          九十八年一、二月份的時候。」、「（被告訴代問﹕
          所謂的追加協調是跟誰直接聯絡？）是被告主動跟我
          們說要追加柵欄。除此之外，就沒有要追加什麼。」
          、「（原告訴代問﹕被告跟你談追加工程，之後是跟
          何人請款？）我是設計公司就是原告法代的先生請我
          到現場施工，我跟他的約定，就是他跟業主談好的部
          分，如果沒有談好的部分，就是柵欄的部分，業主過
          來說要施作柵欄，我有電請籃先生，他同意我才施作
          。追加工程的款項之後會找設計公司請款。」（見本
          院98年4 月6 日言詞辯論筆錄）被告雖質疑證人劉大
          順之陳述，惟此項目為系爭合約所未約定，被告若未
          要求追加，原告何以會要求證人劉大順施作，且觀之
          被告事後亦已委由他人施作，顯見被告就追加部分有
          此需求，於兩造未終止系爭合約之前，被告就系爭房
          屋所欲添加之事項依理自會委由原告施作，故證人劉
          大順所述，自足採信。而此追加部分工程款9,000 元
          ，亦據證人劉大順敘明，故就追加工程部分被告自應
          給付。
    （八）監工風險管理費部分，被告主張原告未盡監工之責，
          於工程期間訴外人籃諭瑋僅到場8 次，並至日本考試
          ，另證人湯友正無權監工，且原告亦同意全部扣款云
          云，經查系爭合約並未約定系爭工程之監工為訴外人
          籃諭瑋，故只須係原告派遣之監督系爭工程之人均可
          認係監工。而證人湯友正係原告之設計師，從事圖面
          設計、規劃、測量等事宜，並做協調溝通，且系爭工
          程為其與訴外人籃諭瑋負責，並於系爭工程期間有至
          現場確認施作情形等節，業據證人湯友正證述在卷（
          見本院98年6 月29日言詞辯論筆錄），且被告亦不諱
          言訴外人籃諭瑋及證人湯友正於系爭工程期間至系爭
          房屋20次，以系爭工程97年9 月22日開工至被告終止
          契約之97年12月18日近3 個月的時間，平均1 星期至
          現場至少2 次（星期六、日不施工），雖非被告所述
          之每日到場，亦難認次數過少，而兩造並未約定須每
          日到場監工，且依原告所寄電子郵件「例外出國考試
          為個人行為，況且簽約時亦無條款規定不得出國，但
          依此照（應為「造」之誤寫）成您的困擾相當抱歉，
          關於監工廢（應為「費」之誤寫）扣款部分．．．」
          （見被證6） ，是原告係就訴外人籃諭瑋出國未能監
          工同意扣款，而非就監工費用全數同意扣除，是被告
          主張原告同意不收取監工風險費，自不足採。訴外人
          籃諭瑋出國5 日，原告既同意扣款，即應以5 日為據
          。本件原告得請求之工程款為804,779 元，百分之3
          為24,143元（以下計算，小數點以下均四捨五入）扣
          除5 日之費用為1,341 元（24143 元÷90天 (9 月份
          11天+10 月份31天+11 月30天+12 月份18天)×5＝13
          41元），故原告得請求之監工風險管理費為22,802元
          。
    （九）綜上，原告得請求被告給付之工程款為827,581 元，
          兩造均不爭執被告已給付668,870 元，從而，原告得
          向被告請求之金額以158,711元為度。
三、被告主張因系爭工程有瑕疵致其受損部分，經查﹕
    （一）被告主張1 樓客廳拋光石英磚原告以拉網路線為由開
          鑿溝槽受有損害68,000元乙節，經質之證人韓炳仁稱
          「現場原本沒有網路線，都是我新設的。建商完全沒
          有提供，只有電話線、插座和電視線，就是沒有網路
          線。網路線的部分，是因為屋主的要求，就書桌的擺
          設位置裝設，我們跟屋主協調來做鋪設。施作網路線
          時，我沒有破壞設備，因為管路不夠大，拉不過去，
          所以才走地板。當時我是請設計師協調的，地板切割
          的部分，是泥作師傅施作的。有沒有經過鄭小姐（即
          被告）的同意，我沒有在場。泥作切割，我才有辦法
          施作，但不是我提議的，協調是設計師比較清楚。我
          只是建議她可以這樣走，鄭小姐當時有口頭說可以，
          我就是管路拉不進去，才跟她建議。我沒有告知她要
          切割地板，當時地板已經鋪設好了。」、「（問﹕鋪
          設好網路線時，有無跟鄭小姐一同會勘？）有，被告
          比較注重網路線和插座。」、「（問﹕被告當時有沒
          有看到地板切割埋設網路線的情形？）有。我埋設的
          時候，被告並不是全程在場，時間不一定。就是不定
          時來視察。網路線整個埋完之後，有跟被告一同查看
          ，當時地板是切割，可以看得出來。」、「（問﹕被
          告對於地板切割的狀態有無表示意見？）查看的時候
          ，被告沒有說什麼。」（見本院98年4 月6 日言詞辯
          論筆錄）另證人湯友正稱「在我們施作前就有網路線
          ，我們當時希望把網路線放在電視附近，才可以使用
          網路，在現場溝通的時候，我們有跟相對人（即被告
          ）建議這個方案，水電師傅也在場，相對人並沒有否
          決我們的建議。」、「（問﹕你們當時認為要如何拉
          線？）若做暗線的話，一定要做切割的動作，不管是
          牆壁或是地板。」、「（被告訴代問﹕網路線是否可
          以走天花板？）一般來說，也要切割牆壁，但是面積
          過大，我們不會這樣建議，但牆面如果有做璧板的話
          ，就不用切割，直接跑線就可以。璧板如果是做一半
          的話，還是要做切割的動作。」（見本院98年6 月29
          日言詞辯論筆錄）是縱使系爭房屋建商已設有網路線
          ，就網路線最後定案之位置與原先位置並不相同，且
          被告對此情況知悉，且就設置之位置並無異議。況若
          被告無拉網路線之意欲，原告又何必大費周章拉線。
          至被告事後有無使用之必要，相關家具之擺設為何，
          均非原告所得干涉。又被告不否認客廳牆面下半部作
          有壁板，且就客廳地板材質施作木板。再就網路拉線
          部分，依常情均會施作暗線，以被告客廳牆面上半部
          為牆壁，切割不易，而被告欲另行施作木質地板，牆
          面下半部又為壁板，若予切割，不致於影響客廳之整
          體規劃及美觀。被告既有拉線之意欲，且不論走天花
          板或地板，均須切割，焉會對原告施作方式不聞不問
          。是證人所述，尚足採信，被告既對此處理方式未明
          確表示不同意，且有拉網路線之必要並同意原告施作
          拉線，原告據此施作，要難認有何致被告受損之情。
          至被告以後是否要更改地板材質將原木質地板敲除使
          用石英磚，與原告無涉，故被告主張原告應賠償破壞
          石英磚之修復費用68,000元，於法無據，並無理由。
    （二）被告另主張原告未預留天花板維修孔，修復費10,500
          元，應由原告負擔部分云云，經查證人湯友正稱「天
          花板照明是我們設計的，一般燈具是不要維修孔，除
          非是冷氣或是消防設備，才需要維修孔。」、「（被
          告訴代問﹕天花板為什麼沒有預留燈具管線出口？）
          我不清楚，有可能預埋在天花板上面，我不是很清楚
          ，一般來說會留在上面，之後再挖洞出來。如果有設
          計，就會放上去。天花板的照明設計是我設計的，也
          都有跟業主溝通過，若我在場或是業主有要求的話，
          就會預留，但是時間已經久，不太確定。」、「原告
          訴代（問﹕業主有無跟你提到，一樓的天花板要裝設
          主燈？）沒有什麼印象，我的習慣是放在圖面，不然
          的話，東西太多了，如果業主有提出要求，我會記載
          在圖面上。如果原先設計圖面沒有的話，業主在現場
          提出溝通後，就現場修改。」是原告就1 樓客廳及3
          樓之燈光照明部分既由設計師與被告溝通，則就非採
          吸頂式燈具自應有所知悉，且予同意，原告依被告同
          意之設計結果施作，尚難認有何瑕疵。況依證人湯友
          正所述一般燈具是不須維修孔，準此，被告主張原告
          應就天花板未預留吸頂燈管線及維修孔所需之修復費
          用負賠償之責，亦無所據，自難准許。
    （三）被告請求原告賠償之部分均無理由，則其主張與應給
          付原告之工程款抵銷，即非法所許。
四、綜上，原告依據承攬契約請求被告給付之工程款在158,711
    元範圍內及自起訴狀繕本送達（於98年2 月11日送達被告，
    有送達證書可據）之翌日即98年2 月12日起至清償日止，按
    年息百分之5 計算之利息，為有理由，應予准許，逾此數額
    之請求，為無理由，應予駁回。
肆、本件為民事訴訟法第427 條第1 項所定簡易訴訟事件，就原
    告勝訴部分，應依職權宣告假執行。被告陳明願供擔保，請
    准免為假執行，經核無不合，爰酌定相當金額准許之。就原
    告敗訴部分，其假執行之聲請失所附麗，應併予駁回。
伍、本件事證已臻明確，兩造其餘陳述及主張或攻繫防禦方法，
    對判決之結果不生影響，爰不一一條列審究，併此敘明。
陸、據上論結，本件原告之訴為一部有理由，一部無理由，依民
    事訴訟法第436 條第2 項、第79條、第389 條第1 項第3 款
    、第392條第2項，判決如主文。
中    華    民    國    98    年    9     月    9     日
                  新竹簡易庭    法  官  盧玉潤
以上正本係照原本作成。
如對本判決上訴，須於判決送達後20日內向本院提出上訴狀。
中    華    民    國    98    年    9     月    9     日
                                書記官  謝國聖


司法院資訊處製作；財團法人民間司法改革基金會備份。
